【裁判字號】    98,抗更(二),259
【裁判日期】    980519
【裁判案由】    確認票據債權關係不存在等
【裁判全文】
臺灣高等法院臺中分院民事裁定  98年度抗更(二)字第259號
抗  告  人  丙○○
            甲○○
上二人共同
送達代收人  丁○○
相  對  人  寬原實業股份有限公司
法定代理人  乙○○
上列當事人間請求確認票據債權關係不存在等事件，抗告人對於
中華民國97年7月4日臺灣苗栗地方法院97年度重訴字第41號所為
裁定提起抗告，本院裁定後，經最高法院第二次廢棄發回，本院
更為裁定如下：
    主  文
原裁定除已確定部分外（即將抗告人請求確認相對人持有如附表
１所示支票債權不存在及返還該部分支票、請求確認相對人對訴
外人聯合保利龍有限公司之貨款債權超過新台幣一元部分不存在
之訴移轉臺灣高雄地方法院部分）廢棄，發回臺灣苗栗地方法院
。
抗告程序費用由相對人負擔。
    理  由
一、抗告人於原審即臺灣苗栗地方法院（下稱苗栗地院）對相對
    人起訴，主張：訴外人聯合保利龍有限公司（下稱聯合公司
    ）原積欠相對人貨款，伊等均為聯合公司之股東（丙○○並
    兼總經理），應相對人要求分別簽交如附表１所示之個人港
    幣支票六紙（其中編號1至5部分係甲○○簽發，編號6部分
    由丙○○簽發），以為清償之用。嗣聯合公司另簽發支票給
    付，其中部分支票屆期未兌現，乃由丙○○簽發包括附表２
    所示支票在內之個人支票四紙交付相對人，但相對人藉詞需
    聯合公司簽發之支票全部兌現後，始願返還上開港幣支票，
    故丙○○拒絕兌現其個人簽發之支票。……伊等被逼所給付
    相對人之款項已超過丙○○個人支票應付之款項105萬元，
    相對人應退還多付之390餘萬元，且相對人所為恐嚇行為，
    已致伊等受有1042萬餘元之損失，伊等得請求相對人賠償，
    並以之與聯合公司所欠餘款抵銷，聯合公司未欠相對人款項
    等情，聲明求為判決：確認相對人持有伊等簽發如附表１
    所示港幣支票六紙之債權及附表２所示支票乙紙（票據權利
    債權）不存在，並返還附表１、２支票予伊等，確認相對
    人對聯合公司貨款債權超過一元部分不存在。原審法院以相
    對人之營業所設於高雄縣，依民事訴訟第2條第2項之規定，
    自應由臺灣高雄地方法院（下稱高雄地院）管轄為由，依相
    對人之聲請，將本件移送於高雄地院。抗告人不服，提起抗
    告，本院以97年度抗字第380號為裁定後，經最高法院以97
    年度台抗字第673號裁定廢棄發回，本院97年度抗更(一)字第
    536號裁定，略以：(一)抗告人丙○○起訴請求關於其簽發如
    附表２所示支票之訴部分，係屬「本於票據有所請求而涉訟
    」，而附表２所示支票之付款人為第一商業銀行苗栗分行，
    付款地載明為苗栗市○○路601號，依民事訴訟法第13條規
    定及參照最高法院81年度台抗字第412號判例意旨，上述支
    票之付款地既在原法院之轄區，則原法院就此部分訴訟，即
    有管轄權，原法院以無管轄權為由，將此部分裁定移送高雄
    地院，容有未合；(二)(1)抗告人甲○○起訴請求關於其簽發如
    附表１所示支票之訴部分（按如上所述，附表１編號6之支
    票乃由抗告人丙○○簽發，故本院前裁定此部分說明實應係
    針對附表１所示支票全部，而不限於抗告人甲○○所簽發者
    ），亦屬「本於票據有所請求而涉訟」，然，因係以設立於
    香港之南洋商業銀行為付款人，亦即其付款地均非原法院之
    轄區，依上開說明，原法院對之無管轄權；(2)抗告人起訴請
    求確認貨款債權不存在部分，並非「本於票據有所請求而涉
    訟」，又無其他特別審判籍之規定，依民事訴訟法第2條第2
    項（普通審判籍）規定，應由高雄地院管轄，原法院並無管
    轄權。前開(1)、(2)兩部分，原法院對之均無管轄權，原法院
    將之裁定移送高雄地院，並無不合。而認抗告人所為關於上
    開(一)部分之抗告為有理由，將原法院裁定關於該部分廢棄發
    回（按此部分已告確定），並認抗告人所為關於上開(二)部分
    之抗告為無理由，而駁回抗告人關於此部分之抗告。抗告人
    就不利於伊等部分（按即關於上開(二)部分）不服，提起再抗
    告，經最高法院以98年度台抗字第232號裁定廢棄發回本院
    。
二、按為訴訟標的之權利義務，為其所共同或本於同一之事實上
    及法律上原因者，得為共同訴訟人，一同起訴或一同被訴。
    又同一訴訟，數法院有管轄權，原告得任向其中一法院起訴
    ，民事訴訟法第53條第1款、第2款及第22條分別定有明文。
    準此可知，原告為數人且所主張訴訟標的之權利、義務為其
    所共同，或本於同一之事實上及法律上原因者，自得對同一
    被告，一同起訴而為同一訴訟之共同訴訟人；茍該同一訴訟
    ，數法院均有管轄權，則原告非不得任向其中一法院起訴，
    俾可避免裁判兩歧，兼收訴訟經濟之效。查本件抗告人於原
    審即苗栗地院對相對人起訴，主張上情，聲明求為如上開
    、所示之判決，核屬民事訴訟法第53條第1款、第2款所列
    之訴訟。本件已確定部分（即上開(一)部分），既認定苗栗地
    院對之有管轄權之事實，則揆諸前揭說明，就上開(二)部分之
    訴訟，抗告人當亦得向原法院即苗栗地院一同起訴。從而，
    原法院以無管轄權為由，將此部分裁定移送高雄地院，即有
    未當。抗告意旨執此指摘原裁定此部分不當，聲明廢棄，非
    無理由，應由本院將原裁定關於此部分予以廢棄，發回原法
    院另為適當處理。
三、本件抗告為有理由，依民事訴訟法第492條、第95條、第78
    條，裁定如主文。
中    華    民    國    98    年    5     月    19    日
                  民事第三庭    審判長法  官  陳照德
                                      法  官  李平勳
                                      法  官  朱  樑
以上正本係照原本作成。
再為抗告應以適用法規顯有錯誤為理由。
如提起再抗告者應於裁定送達後10日內向本院提出抗告理由狀（
須按照他造人數附具繕本）並繳納抗告裁判費新臺幣1,000元，
同時委任律師或具有律師資格之關係人為代理人。
                                      書記官  陳妙瑋
中    華    民    國    98    年    5     月    20    日
                                                      Ｍ
                          附表１
┌──┬───┬────┬──────┬────────┐
│編號│票號  │發票日  │金額（港幣）│折合台幣        │
│    │      │        │            │（以97年4月份匯 │
│    │      │        │            │率3.9元計算）   │
├──┼───┼────┼──────┼────────┤
│1   │110697│93.08.31│528,627     │2,061,645       │
├──┼───┼────┼──────┼────────┤
│2   │110698│93.09.30│528,627     │2,061,645       │
├──┼───┼────┼──────┼────────┤
│3   │110699│93.10.31│523,404     │2,041,276       │
├──┼───┼────┼──────┼────────┤
│4   │110720│93.11.13│669,899     │2,612,606       │
├──┼───┼────┼──────┼────────┤
│5   │110700│93.11.30│523,404     │2,041,276       │
├──┼───┼────┼──────┼────────┤
│6   │110722│93.12.13│669,899     │2,612,606       │
├──┼───┼────┼──────┼────────┤
│合計│      │        │3,443,860   │13,431,054      │
└──┴───┴────┴──────┴────────┘
                          附表２
┌──┬─────┬─────┬───────┐
│編號│票號      │發票日    │金額（新台幣）│
├──┼─────┼─────┼───────┤
│1   │UA0000000 │956.08.05 │200,000       │
├──┼─────┴─────┴───────┤
│合計│200,000元整                           │
└──┴───────────────────┘


司法院資訊處製作；財團法人民間司法改革基金會備份。
